【裁判字號】    92,易,1136
【裁判日期】    921209
【裁判案由】    傷害
【裁判全文】
臺灣彰化地方法院刑事判決                        九十二年度易字第一一三六號
    公  訴  人  臺灣彰化地方法院檢察署檢察官
    被      告  丁○○
    選任辯護人  黃怡瑜律師
                張慶宗律師
                何孟育律師
右列被告因傷害案件，經檢察官提起公訴 (九十二年度偵續字第二七號)，本院判決
如左︰
    主  文
丁○○共同傷害人之身體，處有期徒刑貳月，如易科罰金，以參佰元折算壹日。
    事  實
一、丁○○、丙○○（另案經檢察官提起公訴後，由本院另案審結，刻經其提起上訴
    現正審理中）兄弟因不滿甲○○毆打其母，遂共同基於傷害人之身體之犯意聯絡
    ，於民國九十一年七月二十五日晚上七時許，共同攜帶棒球棍（未扣案）一支，
    至甲○○位於彰化縣秀水鄉○○村○○街八十號住處圍牆內找甲○○理論，雙方
    一言不合，旋即在圍牆內之庭院中發生爭執，丁○○遂徒手毆打甲○○之身體，
    丙○○亦持所帶之棒球棍毆打甲○○之頭部等處，致甲○○因而受有額頭挫傷、
    擦傷及血腫三╳四公分、左小腿裂傷二╳０．三╳０．二公分、左手腕挫傷腫痛
    及瘀血之傷害。甲○○在遭受攻擊下，也順手拾起放置在庭院內之農用掃刀，揮
    向丁○○之頭部，致丁○○受有從嘴角部位延伸至頸後部二十四╳三╳二公分之
    裂傷（甲○○後經檢察官以涉殺人未遂罪起訴，經本院改以傷害罪判處有期徒刑
    十月，經其提起上訴現正審理中）。嗣因鄰居乙○○在家聽到外面有吵鬧聲，而
    出外查看，發現丙○○正拿著一支斷掉之棒球棍揮打已昏厥之甲○○，而丁○○
    則站在旁邊，以手掩住遭砍傷流血之臉頰，經乙○○勸阻，丙○○、丁○○二人
    始騎機車離開。
二、案經甲○○訴由彰化縣警察局鹿港分局報請臺灣彰化地方法院檢察署檢察官偵查
    起訴。
    理  由
一、訊據被告丁○○固不否認其確有於上述時、地，為前開事故，於下班後騎乘機車
    搭載其弟丙○○前去甲○○住處找其理論，雙方因此而發生爭執，且當時丙○○
    確有與甲○○發生爭鬥之事實，惟其矢口否認涉有傷害甲○○之犯行，辯稱：當
    時伊騎機車搭載伊弟丙○○到甲○○之住處前的馬路上時，甲○○即持刀朝伊脖
    子揮砍，伊因遭甲○○砍殺一刀而倒地，爬起來後不知所措的站在圍牆外的馬路
    上，失去意識，伊並未出手毆打甲○○；且伊係在圍牆外即遭到甲○○持刀揮砍
    而受傷，並未進到甲○○住處之庭院毆打甲○○，卷附員警所繪之現場圖僅係憑
    員警個人之主觀意識所繪製，應屬審判外之陳述，並無證據能力，況該圖漏未繪
    出伊在圍牆外所流下之血跡，內容亦有不實；又告訴人雖指控有遭伊毆打，然查
    其前後指述之內容出入甚大，且對究係如何被伊毆打，亦陳述不明，是其指述顯
    非事實；再證人乙○○雖曾證說其有目擊丙○○持棒球棒毆打甲○○，但其並未
    看到伊有毆打甲○○之情事，又觀其前多次所證情節，並非前後一貫，且其於審
    判程序中，經傳訊並未到庭接受詰問，自不能將其證詞採為不利於伊之認定依據
    云云。惟查：
(一)、被告上開傷害告訴人之犯罪事實，業據告訴人甲○○指述歷歷，核與證人乙○○
    於警訊、偵查及在本院九十二年度易字第一一三六號案中證述之事實，大致相符
    ，乙○○於本院九十二年度易字第一一三六號案中明確結證稱：「當天我有聽到
    打乎死、打乎死（台語）的聲音（那是丁○○、丙○○說的），我就馬上從我家
    出來，當我出去看的時候，我就發現甲○○倒在地上，丙○○手持棒球棍（因為
 木頭是圓的，而且柄的部分也是圓的），被告已經將手托住下巴．．．」，其對
    被告與其弟丙○○當時仍高喊「打乎死」等語，且丙○○確有持棒球棒之事實，
    指證詳細，並有甲○○之病歷影本、警製現場圖各一份、現場與農用掃刀照片共
    五張附卷可相佐證，足見告訴人甲○○前揭指述並非無稽。
(二)、又被告亦不否認與其弟丙○○當時確因其母遭告訴人甲○○毆打等事由，一同前
    去找甲○○理論，並因此而與甲○○發生爭執，丙○○並與甲○○有爭鬥之事實
    ，惟辯說當其騎車到甲○○家之圍牆外時，即被甲○○持刀揮砍成傷云云。然若
    被告所述當時其與丙○○係為與甲○○理論而一同前去甲○○住處之說詞為真，
    則甲○○應無從預先得知被告二人將會前來找其理論，且無論依被告或丙○○自
    繪之現場圖所示（均附於本院九十二年度訴字第二四四號卷中），被告回其住處
    之道路並非必經甲○○家住處不可，是甲○○如何能於被告二人抵達前，即知被
    告將會前來找其尋釁，並事先備妥掃刀在其住處前等候被告二人，足見被告此之
    所辯，已有不合常理之處；況證人廖春生前於偵查中結證稱：伊當天晚上約七時
    許，始載同甲○○回其住處，伊看甲○○走進其住處之圍牆才離開等語，足見案
    發前甲○○甫自外回家，其當無在住處圍牆外等候被告之可能，又依卷附員警於
    案發經人報案到現場採證後，所繪製之現場圖，佐以所拍得之現場照片所示，當
    時在甲○○住處之牆圍外的馬路上並未發現血跡，反是在圍牆內之庭院中留有一
    灘血跡，惟被告卻辯說其係在經過甲○○住處前之圍牆外，即遭甲○○以掃刀揮
    砍成傷，顯見其辯詞已有不實，雖被告又辯稱員警所繪之現場圖並無證據能力，
    且員警並未把圍牆外之血跡繪入現場圖，是其內容亦有疏漏云云，而證人丙○○
    之證言亦附和其辯解，然查在偵查中，檢察官曾就為何在圍牆外沒有血跡一事訊
    問被告，當時被告答稱：「可能沾到衣服沒有滴下去」（見九十二年度偵續字第
    二七號偵查卷第十五頁反面），與其後改稱員警並未把圍牆外之血跡畫入現場圖
    之說詞，顯有出入，而該現場圖係警員在採證職務上有義務觀察並予以紀錄、報
    告所製作，其內容又以現場所目擊之物品的相關位置為主，與主觀判斷無涉，且
    製作該現場圖之員警戊○○亦到庭接受詰問而明確證說：伊獲報後立即到現場處
    理、進行採證，伊從前面的道路到庭院都有進行採證，之後才製作現場圖等語，
    是其內容並無顯不可信之情狀，而事實上，現場迄今業已歷經相當時日，勢無重
    建之可能，而依現今之攝影科技，亦無法拍攝完整之現場狀況，實有尊重現場圖
    紀錄之必要，故依刑事訴訟法第一百五十九條之四第一款規定之意旨，應認該份
    現場圖有證據能力，而可供本院認定之依據。故被告此之所辯，並無可採。
(三)、再被告辯說告訴人甲○○雖指稱有被其毆打，但其指述前後並非一致，並不能依
    其指述來認定其有不法之事實云云。然查甲○○於警訊係指稱：當時丙○○持棒
    球棒，被告持角鐵進入庭院與伊發生糾紛，丙○○持球棒聲稱「讓甲○○死」，
    其二人即朝伊身體各處亂打等語；其於偵查中亦稱：「當時我從外面回家，進入
    圍牆內，被告與丙○○躲在裡面，丙○○拿棒球棒打我，丙○○有拿東西打我，
    但我忘記是拿什麼東西．．．」（見同上偵查卷第二四頁反面）；其於本院九十
    二年度訴字第二四四號審理中也供說：「．．．當時丙○○拿棒球棍、丁○○拿
    長木棍打我．．．」（見卷附該卷九十二年八月十二日筆錄），其指述就丙○○
    部分，均相一致，僅就被告係持何工具攻擊伊，前後稍有出入，然其對被告確有
    持工具毆打伊之事實，則自始確定，以告訴人當時確因遭被告與丙○○毆擊而昏
    厥，且其又係在事發突然之情況下，在夜晚遭到攻擊等情而言，欲令其明確指出
    係被何種工具毆打，無異強求，是其指述縱有工具上的出入，然大體上並無矛盾
    之處，而以當時並無相關確切之證據足以證明被告究係持何等工具攻擊告訴人，
    事後又未能扣得攻擊之工具，是本院認應為有利於被告之認定，改認定被告係徒
    手毆打甲○○為當。則被告此之所辯，亦無可採。
(四)、被告復辯稱證人乙○○並未目擊被告有毆打告訴人之過程，其證詞亦有出入之處
    ，且其並依法到庭接受詰問，而主張不得以其證詞為不利於伊之認定云云。然查
    證人乙○○原於警訊時就證稱：因伊聽見甲○○家有吵架的聲音而跑出去，當時
    甲○○已倒在地上，丙○○還拿木製棒球棒在打甲○○，而被告則臉部受傷在流
    血等語；其後於偵查中也二度證說：案發時伊在看電視，聽到有人說「打給他死
    」（台語），伊出去看，甲○○已躺在地上，丙○○拿一支斷掉的棒球棒正在揮
    打甲○○，甲○○手腳都有瘀青，被告則手掩著臉，在流血，當時他們都在圍牆
    內等等（見九十一年度他字第二二六六號、九十二年度偵續字第二七號偵查卷第
    十六頁正面、十四頁）；其之後於本院九十二年度訴字第二四四號案中亦結證稱
    ：「當天我有聽到打乎死、打乎死（台語）的聲音（那是丁○○、丙○○說的）
    ，我就馬上從我家出來，當我出去看的時候我就發現甲○○倒在地上，丙○○手
    持棒球棍（因為木頭是圓的，而且柄的部分也是圓的），丁○○已經將手托住下
    巴．．．」，觀其前後所證，僅有詳細與否之分，內容均大致相符，且其證述目
    擊之經過已甚明確，雖其經本院依法傳訊並未到庭接受詰問，但因其前已證述詳
    細，自無再予傳訊之必要，則被告辯說其所述前後不一貫，顯非事實，而其證詞
    主要係用以證明被告當時確有與丙○○一同進入告訴人家中尋釁，而與告訴人發
    生衝突之過程，至其雖未親眼目擊被告毆打告訴人之經過，但因其確有聽到被告
    當時確有高喊「打乎死」（台語）等語，對照告訴人之指述及當時被告確係為前
    去找告訴人理論等情節，已足以認定被告應有毆打告訴人之事實無誤，至其有無
    親眼目擊被告毆打告訴人，已非必要。故其此之辯解，也無可採為有利於其之認
    定。
    綜上所述，本案應係被告丁○○與其弟丙○○前去找告訴人甲○○尋釁而起，而
    被告前開傷害犯行已堪認定，應依法予以論科。
二、核被告丁○○所為，係犯刑法第二百七十七條第一項之傷害罪。其與丙○○間，
    有犯意之聯絡及行為之分擔，均為共同正犯。爰審酌被告之品行、犯罪之動機、
    手段、被害人所受傷害程度，其為其母與告訴人之糾紛而與其弟前去找告訴人尋
    釁，雖有助長社會暴戾歪風之情形，但念及其業因遭告訴人反擊而受重創，已受
    有相當之教訓，及其犯罪後之態度等一切情狀，量處如主文所示之刑，並諭知易
    科罰金之折算標準，以示薄懲。至未扣案之斷裂的棒球棒，雖係被告與共犯所有
    ，而帶到現場毆打告訴人所用，此據告訴人及證人乙○○陳述明確，然因並未扣
    案，且非屬違禁物，又已斷裂，依常情並無再持以行兇之可能，爰不併予宣告沒
    收，附此敘明。
三、據上論斷，應依刑事訴訟法第二百九十九條第一項前段、刑法第二十八條、第二
    百七十七條第一項、第四十一條第一項前段、罰金罰鍰提高標準條例第一條前段
    、第二條判決如主文。
本案經檢察官黃玉琪到庭執行職務。
中      華      民      國      九十二      年      十二    月    九    日
                                    臺灣彰化地方法院刑事第一庭
                                        審判長法官  葉  榮  郎
                                       法      官  簡  璽  容
                                        法      官  葛  永  輝
右正本證明與原本無異
如不服本判決，應於判決送達後十日內向本院提出上訴狀( 須附繕本 )。
告訴人或被害人對於判決如有不服具備理由請求檢察官上訴者，其上訴期間之計算係
以檢察官收受判決正本之日期為準。
                                        法院書記官  施  惠  卿
中      華      民      國      九十二      年      十二    月    九    日
刑法第二百七十七條
傷害人之身體或健康者，處三年以下有期徒刑，拘役或一千元以下罰金。
犯前項之罪，因而致人於死者，處無期徒刑或七年以上有期徒刑，致重傷者，處三年
以上，十年以下有期徒刑。


司法院資訊處製作；財團法人民間司法改革基金會備份。
